【裁判字號】    92,訴緝,69
【裁判日期】    920813
【裁判案由】    毒品危害防制條例
【裁判全文】
臺灣桃園地方法院刑事判決                          九十二年度訴緝字第六九號
    公  訴  人  臺灣桃園地方法院檢察署檢察官
    被      告  甲○○
    指定辯護人  本院公設辯護人  丙○○
右列被告因違反毒品危害防制條例案件，經檢察官提起公訴（九十一年度偵字第六七
號），本院判決如左：
    主  文
甲○○共同轉讓第一級毒品未遂，累犯，處有期徒刑壹年肆月。扣案之海洛因壹包（
驗餘淨重零點貳公克）沒收銷燬之。
    事  實
一、甲○○前曾因違反麻醉藥品管理條例案件，經本院於民國八十六年五月二十日以
    八十六年度易字第七二九號判決判處有期徒刑六月，於同年七月一日確定，而於
    八十七年十一月二十五日執行完畢，仍不知悔改。緣許益銘曾有多次轉讓第一級
    毒品海洛因（下稱「海洛因」）供友人乙○○施用之行為（其連續轉讓行為前經
    本院以九十一年度訴字第一四０二號判決判處有期徒刑二年在案），因乙○○另
    涉毒品案件經臺灣桃園地方法院檢察署通緝在案，而為警於九十年十二月十二日
    下午七時許，在桃園縣桃園市○○路六號前查獲，乙○○並供出平日施用之海洛
    因係由許益銘提供，經警透過乙○○撥打許益銘所有之行動電話0000000
    000號，向許益銘佯稱需要二千元之海洛因，許益銘認為乙○○與往日相同係
    要向他索取海洛因施用，惟其人在外面無法立即提供毒品，遂將其母甲○○之行
    動電話號碼0000000000號告之乙○○，要乙○○自行與甲○○聯絡拿
    毒品，乙○○迅即撥打甲○○之行動電話，向甲○○告以上情，甲○○明知海洛
    因業經毒品危害防制條例列為第一級毒品，不得非法轉讓，竟基於與許益銘共同
    轉讓毒品之犯意聯絡而應允之，並向乙○○表示：門沒關，自行上樓等語，嗣乙
    ○○於同日下午十時三十分許，帶同警方前往甲○○位於桃園市○○路六九一號
    三樓住處內，欲向甲○○索取毒品之際，為警當場查獲致未得逞，並扣得甲○○
    所有欲轉讓給乙○○之海洛因一包（驗餘淨重零點二三公克）及吸食器一組、分
    裝袋一百只、電子秤一台、行動電話（門號：0000000000號）一支及
    塑膠鏟子二支等物。
二、案經桃園縣警察局桃園分局報請臺灣桃園地方法院檢察署檢察官偵查起訴。
    理  由
一、訊據被告甲○○矢口否認有何轉讓海洛因予證人乙○○之犯行，辯稱：沒有和證
    人乙○○約定，也沒有賣毒品云云。經查：右揭時地犯罪事實，業據證人乙○○
    於警詢、偵查中及本院調查中證述在卷，核與證人即查獲警員張榮祥於偵查中、
    本院調查中及警員蘇明瑜於本院調查中證述渠等查獲被告之過程屬實，並經證人
    即共犯許益銘於其所涉違反毒品危害防制條例案件偵查訊問中，證稱：證人乙○
    ○確有於右揭時地打電話向其索取海洛因，其表示沒有，並叫證人乙○○打電話
    其母親甲○○索取，因甲○○有門路等語屬實，且有行動電話00000000
    00號（證人許益銘所使用）、0000000000號（被告所使用）及00
    00000000號（警員借予證人乙○○使用）之雙向通聯紀錄各乙份在卷可
    稽，此外，復有被告所有欲持之交付證人乙○○之海洛因一包（驗餘淨重零點二
    三公克）扣案可佐，上情堪信為真實。審酌被告為警查獲後，先於警詢中辯稱：
    其接獲證人乙○○之電話時，即告知其無海洛因云云，於臺灣桃園地方法院檢察
    署檢察官九十年十二月十三日初訊中，辯稱證人乙○○是打電話邀其去打電動云
    云，復於承辦檢察官九十一年八月十二日訊問中，辯稱：當天接到證人乙○○的
    電話後，是要證人乙○○前往其住處，欲規勸證人乙○○不要再接觸毒品云云，
    再於本院調查中辯稱：未和證人乙○○約定云云，均核與證人乙○○、許益銘前
    開證述情節不符，且有前後不一之處，顯見此乃被告事後飾卸之詞，不足採信。
    是本案事證明確，被告犯行堪予認定，應予依法論科。
二、按海洛因係屬毒品危害防制條例第二條第二項第一款所稱之第一級毒品；又按毒
    品危害防制條例所規定之販賣毒品罪，雖未明示以「營利之意圖」為其犯罪構成
    要件，然所謂「販」者，既係指賤買貴賣，或買賤賣貴而從中取利之商人而言，
    則「販賣」一語，在文義解釋上當然已寓含有買賤賣貴而從中取利之意思存在。
    且從商業交易原理與一般社會觀念而言，販賣行為在通常情形下，仍係以牟取利
    益為其活動之主要誘因與目的。因之，非法販賣第一級毒品海洛因罪，即需被告
    主觀上有以營利為目的始足當之，倘被告僅係將其個人所購得之毒品海洛因免費
    轉讓他人，則其主觀上既欠缺營利之目的，尚難逕以販賣第一級毒品海洛因罪相
    繩，僅能論以轉讓第一級毒品海洛因罪，又被告右揭轉讓海洛因之犯行，係因證
    人乙○○為協助警察辦案而向證人許益銘佯稱需要二千元之海洛因，雖證人乙○
    ○並無受讓該海洛因之意思，惟證人許益銘既要求證人乙○○向被告索取海洛因
    ，被告接獲證人乙○○撥打之電話後，亦依約準備上開海洛因欲交付予證人乙○
    ○，實已著手於轉讓毒品行為之實施，應屬未遂階段。故核被告所為，係犯毒品
    危害防制條例第八條第四項、第一項之轉讓第一級毒品未遂罪，公訴意旨認被告
    應依毒品危害防制條例第四條第一項之販賣第一級毒品海洛因罪處斷，尚有未洽
    ，惟起訴事實相同，爰依法變更起訴法條，併此敘明。被告與證人許益銘間，就
    右揭犯行，有犯意聯絡及行為分擔，應依刑法第二十八條規定論以共同正犯。至
    被告於轉讓前持有海洛因之低度行為，已為轉讓之高度行為所吸收，不另論罪。
    另被告前曾因違反麻醉藥品管理條例案件，經本院於八十六年五月二十日以八十
    六年度易字第七二九號判決判處有期徒刑六月，於同年七月一日確定，而於八十
    七年十一月二十五日執行完畢等情，有臺灣桃園地方法院檢察署刑案資料查註紀
    錄表及臺灣高等法院被告全國前案紀錄表各乙份在卷可稽，其於受有期徒刑執行
    完畢後，五年內再犯本件有期徒刑以上之罪者，為累犯，應依刑法第四十七條規
    定，加重其刑。又被告已著手轉讓行為之實施，在未及將毒品交予證人乙○○之
    際，即為警查獲，故未至轉讓行為完成之結果，為未遂犯，應依刑法第二十六條
    前段之規定減輕其刑，並先加後減之。爰審酌被告犯罪之動機、目的、手段、被
    告之品行、智識程度、其與證人許益銘二人明知海洛因對人體身心健全發展，均
    有莫大戕害，竟仍流毒於人，對社會造成危害、其轉讓毒品之數量尚屬微量及被
    告犯罪後仍矢口否認犯行之態度等一切情狀，量處如主文所示之刑，以資懲儆。
三、扣案之海洛因一包（驗餘淨重零點二三公克），係被告所有準備轉讓予證人乙○
    ○之第一級毒品，屬違禁物，應依毒品危害防制條例第十八條第一項前段之規定
    沒收銷燬之。至扣案之電子磅秤一臺、分裝袋一百只，塑膠鏟子二支等物，並非
    被告與共犯許益銘二人供涉犯前開轉讓海洛因犯行所用之物；另扣案吸食器乙組
    ，乃被告自行施用毒品所用之物；另扣案行動電話（門號：000000000
    0號）乙支，係被告所有且供平日與他人電話聯絡所用之物，並無積極證據證明
    係被告專供轉讓海洛因予他人所用之物等情，且非違禁物，均據被告陳明在卷，
    本院認核與本案犯罪無關，爰不併予宣告沒收，附此敘明。
據上論斷，應依刑事訴訟法第二百九十九條第一項前段、第三百條，毒品危害防制條
例第八條第四項、第一項、第十八條第一項前段、刑法第十一條前段、第二十八條、
第四十七條、第二十六條前段，判決如主文。
本案經檢察官何嘉仁到庭執行職務。
中      華      民國    九十二    年      八      月      十三    日
                            臺灣桃園地方法院刑事第一庭
                                審判長  法  官  吳  爭  奇
                                        法  官  曾  雨  明
                                        法  官  胡  芷  瑜
右正本證明與原本無異。
如不服本判決，應於判決送達後十日內向本院提出上訴狀（應附繕本），上訴於臺灣
高等法院。
                                        書記官  劉  晨  輝
中      華      民      國    九十二    年      八      月    二十七    日
附錄本案論罪科刑法條全文：
毒品危害防制條例第八條
轉讓第一級毒品者，處一年以上七年以下有期徒刑，得併科新台幣一百萬元以下罰金
。
轉讓第二級毒品者，處六月以上五年以下有期徒刑，得併科新台幣七十萬元以下罰金
。
轉讓第三級毒品者，處三年以下有期徒刑，得併科新台幣三十萬元以下罰金。
前三項之未遂犯罰之。


司法院資訊處製作；財團法人民間司法改革基金會備份。
